【裁判字號】    95,易,592
【裁判日期】    950804
【裁判案由】    湮滅證據
【裁判全文】
臺灣高雄地方法院刑事判決               95年度易字第592號
公  訴  人  臺灣高雄地方法院檢察署檢察官
被      告  丁○○
上列被告因湮滅證據案件，經檢察官提起公訴（94年度偵字第18
157 號、第20744 號），本院判決如下：
    主  文
丁○○無罪。
    理  由
一、公訴意旨略以：被告丁○○於民國94年7 月間結識另案被告
    甲○○（另行併案本院審理），2 人並於94年8 月15日起同
    住在高雄市前金區○○○路196 號12樓之10，緣被告丁○○
    與另案被告甲○○2 人涉有竊盜案件，經高雄市政府警察局
    鼓山分局，於94年8 月19日下午3 時許，持本院所核發搜索
    票（94年度聲搜字第2501號），前往上開住處搜索，詎被告
    發現司法警察人員前來搜索，雖經警方出示搜索票表明身分
    ，仍藉故拖延拒不開門，並基於湮滅、隱匿關係另案被告甲○○刑事案件證據之意圖，將甲○○行竊所得證人許琦英之
    身分證及駕照證件丟棄廁所外之陽臺、馬桶內及屋外採光罩
    ，以免遭前往搜索之員警發現，迄於同日下午4 時40分，被
    告始開啟門鎖，經警入內搜索始查悉上情，因認被告涉有刑
    法第165 條之湮滅刑事證據罪嫌等情。
二、按犯罪事實應依證據認定之，無證據不得認定犯罪事實；不
    能證明被告犯罪者，應諭知無罪之判決，刑事訴訟法第154
    條第2 項、第301 第1 項分別定有明文。而認定犯罪事實所
    憑之證據，雖不以直接證據為限，間接證據亦包括在內，然
    而無論直接或間接證據，其為訴訟上之證明，須達於通常一
    般之人均不致有所懷疑，而得確信其為真實之程度者，始得
    據為有罪之認定，最高法院76年臺上字第4986號判例意旨可
    資參照。又檢察官對於起訴之犯罪事實，應負提出證據及說
    服之實質舉證責任，倘其所提出之證據，不足為被告有罪之
    積極證明，或其指出證明之方法，無從說服法院以形成被告
    有罪之心證，基於無罪推定之原則，自應為被告無罪判決之
    諭知，最高法院92年臺上字第128 號判例亦已明揭其旨。復
    按刑法第165 條所謂湮滅關係他人刑事被告案件之證據，必
    以所湮滅者非其本人犯罪之證據為要件，否則縱與其他共犯
    有關，亦難律以該項罪名，此有最高法院25年度上字第4435
    號判例意旨可循。
三、訊據被告固不否認於警察前去執行搜索時拒絕開門之事實，
    然堅決否認有丟棄許琦英證件之行為。經查：
（一）證人許琦英於94年8 月18日上午7 時許發現自己位於高雄
      市○○區○○路43號之住處遭竊，有汽車駕照、機車駕照
      、身分證及其他若干物品失竊之事實，業經證人許琦英於
      警詢及偵訊中證述歷歷，復有贓物認領保管單及查獲相片
      在卷可參，從而，證人許琦英失竊之證件應為該件竊案之
      重要事證，持有該等證件被查獲者，即可能會被懷疑涉嫌
      該竊案。而本件證人丙○○、乙○○、許椿松等警察持搜
      索票前往高雄市前金區○○○路196 號12樓之10處執行搜
      索，被告拒不開門，嗣後另案被告甲○○返回上樓，僵持
      一陣後被告始將門開啟，警察進入後即在廁所馬桶內及窗
      外之採光罩等位置發現許琦英之證件遭丟棄等經過情形，
      業經證人丙○○、乙○○、許椿松於偵訊中以及證人丙○○、乙○○於本院審判中證述歷歷，復有現場相片在卷可
      佐，證人許琦英失竊之證件既在該址發現，而該址乃被告
      丁○○與另案被告甲○○所居住之地點，則該2 人即均有
      可能被懷疑為竊案之犯嫌，是自客觀上而言，該等證件非
      僅關係另案被告甲○○刑事案件之證據，亦為關係被告自
      身刑事案件之證據。
（二）再者，本件警方原先聲請以及本院核發搜索票之搜索對象
      ，即為被告本人，警方聲請搜索之起源係被告涉有竊取另
      一被害人吳麗清之財物以及持竊得之信用卡盜刷之犯嫌，
      此有證人乙○○於本院審判中之證述以及卷附高雄市政府
      警察局鼓山分局搜索票聲請書（稿）、本院於94年8 月19
      日核發之94年度聲搜字第2501號搜索票可憑，而本件搜索
      執行之後，被告丁○○與另案被告甲○○同遭逮捕，且以
      涉嫌竊盜、詐欺、偽造文書等案件（包括證人許琦英之失
      竊案件）移送臺灣高雄地方法院檢察署處理，該署檢察官
      進而向本院聲請羈押該2 人獲准，此有高雄市政府警察局
      鼓山分局解送人犯報告書、臺灣高雄地方法院檢察署檢察
      官檢察官羈押聲請書及本院押票附卷可參，由此益見被查
      獲之許琦英證件確係關係被告自身竊盜案件之證據，而非
      僅關係另案被告甲○○刑事案件之證據，檢察官起訴意旨
      認該等證件乃關係另案被告甲○○刑事案件之證據，容有
      疑義，從而，縱使被告果有湮滅、隱匿該等證據，依其情
      形亦與本罪之構成要件未合，尚難以本罪相繩。
（三）綜上所述，檢察官所提出之各項積極證據，尚不足以認定
      被告有湮滅證據之犯行，其間尚有合理之懷疑存在。此外
      復查無其他積極證據足認被告有何公訴意旨所述犯行，被
      告既未經證明犯罪，揆諸首揭說明，自應為無罪之諭知。
據上論斷，應依刑事訴訟法第301 條第1 項，判決如主文。
本案經檢察官黃碧玉到庭執行職務。
中    華    民    國    95    年    8     月    4     日
                  鳳山刑事第二庭審判長法  官 邱明弘
                                      法  官 李嘉益
                                      法  官 譚德周
以上正本證明與原本無異。
如不服本判決，應於收受送達後10日內向本院提出上訴書狀。
中    華    民    國    95    年    8     月    4     日
                                      書記官 廖美玲


司法院資訊處製作；財團法人民間司法改革基金會備份。
